臺灣臺南地方法院刑事判決
109年度易字第1480號
公  訴  人  臺灣臺南地方檢察署檢察官
被      告  黃沚涵


上列被告因侵占案件，經檢察官提起公訴（109年度偵字第22968
號），本院依簡式審判程序判決如下：
    主  文
黃沚涵犯侵占罪，處有期徒刑柒月。緩刑伍年，並應依本院一一
０年度南司刑移調字第十四號調解筆錄履行對吳榮昇之給付。
    事實及理由
一、犯罪事實：黃沚涵與吳榮昇係朋友，彼此有金錢往來關係，
    前以吳榮昇名義向台灣銀行貸得之新臺幣（下同）一百萬元
    亦共同使用，嗣吳榮昇於民國一０六年六月十九日，簽發面
    額一百七十五萬一千元之本票一張，委由黃沚涵向陳洪金葉
    借款一百七十萬元，同時亦委由黃芷涵向台中商業銀行貸款
    ，貸得款項後，吳榮昇再委由黃沚涵以該款項，於同年七月
    四日因先清償部分本息而匯款六十五萬三千元至陳洪金葉之
    子陳翰緯之玉山銀行永康分行帳戶，復委由黃芷涵清償台灣
    銀行之貸款一百萬元，另於同年七月四日吳榮昇又簽發面額
    一百二十萬元之本票及借據各一張，由黃沚涵持向陳洪金葉
    借款，陳洪金葉分數次將總數一百二十萬元現金交付黃沚涵
    ，惟吳榮昇因債務全權委由黃芷涵處理亦疏忽此筆借款，迨
    其於一０八年七月五日在臺灣臺南地方檢察署一０七年度他字
    第五九四０號、一０八年度偵字第一一三九四號偽造文書案件
    偵查中，始知有此借款，乃追加告訴黃沚涵涉犯侵占，及於
    一０九年七月十五日對黃沚涵提出侵占告訴（臺灣臺南地方
    檢察署一０九年度他字第三七九七號 ），詎黃沚涵於釐清與
    吳榮昇之債權債務相關情節後，明知前係以吳榮昇名義向陳
    洪金葉借款一百二十萬元應交付吳榮昇，竟仍意圖為自己不
    法之所有，遲不交付，而予以侵占入己。案經吳榮昇訴由臺
    灣臺南地方檢察署檢察官偵查起訴。
二、本件係被告黃沚涵有罪之陳述，而經本院裁定以簡式審判程
    序加以審理，依據刑事訴訟法第二百七十三條之二規定排除
    嚴格證據調查；並依同法第三百十條之二之準用第四百五十
    四條之規定製作略式判決書，先予敘明。
三、證據名稱：被告之自白；證人即告訴人吳榮昇於警詢、偵查
    及證人陳洪金葉於偵查之證述及本票、借據、本院一０九年
    度司促字第六七０九號支付命令。
四、核被告所為，係犯刑法第三百三十五條第一項之侵占罪。爰
    審酌被告與告訴人長期金錢往來致生借款不明之糾葛 、已
    與告訴人達成民事調解並獲諒解，兼衡被告素行、所生損害
    、犯後坦承犯行之態度及自述學經歷、生活狀況等一切情狀
    ，量處如主文所示之刑。另被告前曾受有期徒刑以上刑之宣
    告，執行完畢五年以內未曾因故意犯罪受有期刑徒刑以上刑
    之宣告【被告前因偽造文書案件經本院判處有期徒刑五月確
    定，於一０二年十一月二十七日易科罰金執行完畢，起訴書
    似認本件犯罪時間係一０六年七月四日起，陳洪金葉分數次
    交付借款後之數個某日。惟查：告訴人前於一０八年三月十
    三日偵查中供稱伊要告被告的是一０六年七月五日及十二月
    二十五日登記的二筆偽造文書等情〈見一０七年度他字第五九
    四０號偵查卷第一六八頁〉，嗣經檢察官以一０九年度偵字第
    一八０五號、一０八年度偵字第一一三九四號不起訴處分在案
    ，告訴人於該案偵查中隱約認被告涉犯侵占罪嫌，乃於一０
    八年七月五日追加告訴被告侵占〈見一０八年度偵字第一一三
    九四號偵查卷第十二頁追加告訴狀〉，惟尚無法釐清本件借
    款一百二十萬元之細節，而遲至一０九年七月十五日因確認
    被告侵占本件一百二十萬元而再提侵占告訴〈見一０九年度他
    字第三七九七號偵查卷第三至五頁刑事告訴狀〉，因被告與
    告訴人長期金錢往來，帳目不清，然被告之後漸次知悉與告
    訴人之債權債務相關情節，故其變易原來持有意思而為不法
    所有意思之時點，應以被告追加告訴被告侵占之一０八年七
    月五日為準，此距上揭前案執行完畢已逾五年。】，有臺灣
    高等法院被告前案紀錄表一份附卷可稽，被告一時失慮致罹
    此罪名，惟已與告訴人達成民事和解，告訴人請求給予被告
    宣告緩刑等情，有本院調解筆錄一紙在卷可佐（見本院卷第
    三十七頁），其經此偵查審判科刑，已足促其警惕，而無再
    犯之虞，本院認上開宣告之刑，以暫不執行為適當，併宣告
    緩刑五年，並應依本院一一０年度南司刑移調字第十四號調
    解筆錄履行對告訴人之給付（自一一０年二月十日起，按月
    於十日前給付二萬元至全部清償一百二十萬元止，共五年）
    ，以擔保其受取賠償之權利。末查，被告與告訴人即已成立
    調解，一如前述，其犯罪所得，依刑法第三十八條之二第二
    項規定不宣告沒收，附此敘明。
據上論斷，依刑事訴訟法第二百九十九條第一項前段、第二百七
十三條之一第一項、第二百八十四條之一、第三百十條之二，刑
法第三百三十五條第一項、第七十四條第一項第二款、第二項第
三款，刑法施行法第一條之一，判決如主文。
本案經檢察官陳昆廷提起公訴，檢察官謝欣如到庭執行職務。
中　　華　　民　　國　　110 　年　　 2　　月　　17　　日
　　　　　　　　　刑事第九庭    法　官　鍾邦久
以上正本證明與原本無異。
如不服本判決應於收受本判後20日內向本院提出上訴書狀，並應
敘述具體理由。其未敘述上訴理由者，應於上訴期間屆滿後20日
內向本院補提理由書狀（均須按他造當事人之人數附繕本）「切
勿逕送上級法院」。
  　　　　　　　　　　　　　　　書記官　黃憶筑
中　　華　　民　　國　　110 　年　　 2　　月　　17　　日
附錄本件論罪科刑法條全文：
中華民國刑法第335條：
意圖為自己或第三人不法之所有，而侵占自己持有他人之物者，
處5年以下有期徒刑、拘役或科或併科3萬元以下罰金。
前項之未遂犯罰之。